【裁判字號】    98,易,394
【裁判日期】    980526
【裁判案由】    恐嚇
【裁判全文】
臺灣高雄地方法院刑事判決               98年度易字第394號
公  訴  人  臺灣高雄地方法院檢察署檢察官
被      告  甲○○
上列被告因恐嚇案件，經檢察官提起公訴（97年度偵字第31299
號），本院判決如下：
    主  文
甲○○犯恐嚇危害安全罪，處拘役伍拾日，如易科罰金，以新台
幣壹仟元折算壹日。
    事  實
一、甲○○與乙○○、丙○○○夫婦係北國麗景社區之鄰居，雙
    方前已有嫌隙，甲○○於民國97年8 月22日晚上9 時54分許
    ，竟基於公然侮辱及恐嚇之犯意，在位於高雄市○○區○○
    路885 之3 號其住處（下稱被告住處）及同市同路885 之4
    號乙○○、丙○○○住處（下稱乙○○、丙○○○住處）前
    社區鄰居可共見共聞之處，先多次以腳踢自己住處或乙○○
    、丙○○○住處門口鐵門製造聲響，嗣後並對著乙○○、丙○○○住處比「以左手手指圍成圈，再以右手手指插入左手
    圍成圈中」之動作2 次，同時揚稱：「你們這兩隻狗公、狗
    母出來，出來一定讓你們死，不出來就是龜兒子」之侮辱及
    危害安全言語，使當時在家中之乙○○、丙○○○心生不堪
    及畏懼，並致生危害於其等之安全。
二、案經丙○○○訴由臺灣高雄地方法院檢察署檢察官偵查起訴
    。
    理  由
一、證據能力之判斷：
    按被告以外之人於偵查中向檢察官所為之陳述，除顯有不可
    信之情況者外，得為證據，刑事訴訟法第159 條之1 第2 項
    定有明文。而檢察官於偵查中訊問被告以外之人時，可能係
    以被告或以證人身份進行訊問，倘檢察官於訊問前，已依不
    同身份所應適用之程序，分別告知刑事訴訟法第95條關於訊
    問被告應先告知之事項，或同法第180 條、第181 條、第18
    2 條之證人拒絕證言權，使該受訊問之被告以外之人瞭解其
    係基於何種身分應訊，得以適當行使各該當權利，不致因身
    分混淆而剝奪其權利之行使，則檢察官此種訊問方式之偵查
    作為，即難謂為於法有違。而本件證人於檢察官偵查中所為
    之陳述，係由檢察官以證人身分訊問乙○○、丙○○○，訊
    問前並已告知上開同法第180 條、第181 條、第182 條之注
    意事項（詳臺灣高雄地方法院檢察署97年度偵字第31299 號
    卷【下稱偵查卷】），此外亦查無顯不可信之情況，自應認
    該陳述有證據能力。
二、事實之認定：
    訊據被告甲○○雖自承於上開時間、地點，確有踢門、作手
    勢之行為，但矢口否認以腳踢乙○○、丙○○○住處鐵門，
    比「以左手手指圍成圈，再以右手手指插入左手圍成圈中」
    之動作，及口出「你們這兩隻狗公、狗母出來，出來一定讓
    你們死，不出來就是龜兒子」之言語恐嚇乙○○、丙○○○
    之安全或公然侮辱犯行，辯稱伊有時係踢自己885 之3 號住
    處（下稱被告住處）鐵門，有時僅係向地面踹腳，有時沒有
    踢到門，並因生氣而自己打自己之手云云，惟查：
  (一)被告上開所承核與證人即被害人乙○○、證人即告訴人丙○○○所證（詳本院卷第15頁至第20頁），及在其等住處門口
    所拍攝之錄影光碟（詳偵查卷證物袋）大致相符，錄影光碟
    並經檢察官當庭勘驗而製有勘驗筆錄附卷可稽（詳偵查卷第
    3 頁），所承堪信為真實。
  (二)依證人丙○○○證稱略以：於上開時間地點，被告先在外面
    踢門並罵髒話，出去看時被告就說「出來，那隻公的、母的
    都出來，你們如果出來我打乎你們死，你們如果不敢出來就
    是龜兒子」，鄰居有聽到，但不敢過來，怕受連累，伊很害
    怕，也很痛苦，當時伊先生乙○○也在家，伊把乙○○拉進
    去等語（詳偵查卷第3 頁、本院卷第15頁至第18頁），另依
    證人乙○○證稱略以：於上開時間地點，被告見伊夫婦在掃
    地、整理東西，即大聲喊「你們這兩隻狗公、狗母出來，出
    來一定讓你們死，不出來就是龜兒子」，因為在中庭，鄰居
    都在看，有孩子看了會害怕，有的看到都想笑，感到萬般無
    奈痛苦及害怕等語（詳偵查卷第2 頁、本院卷第19頁），上
    開2 人所證大致相符，且就97年8 月22日乙○○、丙○○○
    住處監視錄影機拍攝之畫面，檢察官勘驗結果如下：
    (1)9 時54分10秒：被告出現在緊鄰之自己住處及乙○○、丙○○○住處門口。
    (2)9 時54分40秒：被告以腳踢自己住處或乙○○、丙○○○
      住處鐵門下方2 次。
    (3)9 時56分48秒：被告在自己住處及乙○○、丙○○○住處
      門口徘徊。
    (4)10時1 分40秒：被告以腳踢自己住處或乙○○、丙○○○
      住處鐵門下方1 次。
    (5)10時2 分28秒：被告出現在自己住處及乙○○、丙○○○
      住處門外。
    (6)10時3 分5 秒：被告出現在自己住處及乙○○、丙○○○
      住處門外。
    (7)10時4 分30秒：被告自其住處門口走出。
    (8)10時5 分22秒：被告自門外向乙○○、丙○○○住處叫囂
      。
    (9)10時5 分30秒：被告以腳踢自己住處或乙○○、丙○○○
      住處鐵門2 次。
    (10)10時5 分40秒：被告面對乙○○、丙○○○住處，比「以
      左手手指圍成圈，再以右手手指插入左手圍成圈中」動作
      2 次。
    （詳偵查卷第3 頁）被告對該勘驗結果並無異議，而勘驗結
    果與證人乙○○、丙○○○所證亦屬大致相符，其等所證自
    堪信為真實。而雖因被告住處及乙○○、丙○○○住處緊鄰
    ，自監視錄影之拍攝角度無法完全掌握被告所踢者為自己住
    處鐵門或乙○○、丙○○○住處鐵門，且因該監視錄影僅有
    影像畫面而無聲音（詳偵查卷第3 頁勘驗結果），無法由上
    開對監視錄影之勘驗證明被告當時陳稱之內容，然被告確對
    乙○○、丙○○○住處叫囂，且比畫「以左手手指圍成圈，
    再以右手手指插入左手圍成圈中」之動作，此有上開勘驗筆
    錄附卷可稽，威嚇及嘲弄貶抑之意甚明，所辯僅因生氣而自
    己打自己之手，自無可採，且被告最終既係威嚇及嘲弄貶抑
    乙○○、丙○○○，則緊接叫囂前後之踢門動作，亦係針對
    乙○○、丙○○○，亦可認定，所辯踢自己鐵門、向地面踹
    腳，沒有踢到門，非對乙○○、丙○○○夫婦為威嚇等，亦
    無可採。而證人乙○○、丙○○○經本院隔離訊問結果，對
    被告案發時所陳稱之內容如上所述大致相符，參酌被告前揭
    踢門、以手比威嚇嘲弄貶抑動作之行為，則本案被告於上開
    時間地點，先多次以腳踢自己住處或乙○○、丙○○○住處
    門口鐵門使發出聲響，再對乙○○、丙○○○住處比「以左
    手手指圍成圈，再以右手手指插入左手圍成圈中」之動作，
    同時揚稱：「你們這兩隻狗公、狗母出來，出來一定讓你們
    死，不出來就是龜兒子」之事實，應可認定。
三、認罪科刑：
    按刑法第309 條規定之「侮辱」行為，係以使他人難堪為目
    的，以言語、文字、圖畫或動作，表示不屑輕蔑或攻擊之意
    思，足以貶損該人之人格及社會地位；又刑法第305 條規定
    之「恐嚇」行為，係指將對生命、身體、自由、名譽、財產
    法益加以不法侵害之意旨通知他人，使該人產生恐怖之心理
    狀態，其恐嚇之方法以言詞、文字、舉動為之，均無不可。
    本案被告於其住處及乙○○、丙○○○住處門口，即北國麗
    景社區多數鄰居得共聞共見之公眾場所，比「以左手手指圍
    成圈，再以右手手指插入左手圍成之圈中」之使人難堪動作
    ，及揚稱「狗公」、「狗母」、「龜兒子」等輕蔑言語之所
    為，足以貶損眾人對乙○○、丙○○○之評價，係犯刑法第
    309 條第1 項之公然侮辱罪；被告以腳踢鐵門製造聲響之舉
    動，及揚稱乙○○、丙○○○出來要讓其等死亡之所為，已
    致其等夫婦心生生命、自由權受威脅之恐怖，係犯刑法第30
    5 條之恐嚇危害安全罪。被告揚稱「狗公」、「狗母」、「
    龜兒子」之侮辱言語，及要乙○○、丙○○○死亡之恐嚇言
    語，原屬同一句話，無法分割，其踢門及比「以左手手指圍
    成圈，再以右手手指插入左手圍成之圈中」之動作間，時間
    緊接，以一般社會經驗觀察，為一挑釁行為之不同動作，另
    上開言語及動作係同時為之，亦無法強加分離，則上開言語
    、動作應認合屬法律上之一行為，被告以一行為同時犯刑法
    第309 條第1 項之公然侮辱罪及同法第305 條之恐嚇危害安
    全罪，為異種想像競合犯，應從一重之恐嚇危害安全罪處斷
    ；其以一行為同時對乙○○、丙○○○2 人為侵害，為同種
    想像競合犯，亦應從一重之恐嚇危害安全罪處斷。又檢察官
    就犯罪事實一部起訴者，其效力及於全部，刑事訴訟法第
    267 條定有明文，而裁判上一罪基於公訴不可分，審判不可
    分之原則，檢察官就裁判上或實質上一罪之一部起訴者，受
    理法院對於未經起訴之他部分自屬有權審判，縱經檢察官將
    此具有不可分性之整個犯罪割裂為二，僅一部起訴而他部予
    以不起訴之處分，其處分亦應認為無效，此有最高法院70年
    度台上字第6414號判決意旨可資參照，公訴意旨雖認被告揚
    稱「出來，出來一定讓你們死，不出來就是龜兒子」部分罪
    嫌不足，而因該部分如成立犯罪，與本件起訴之「以腳踢鐵
    門，並比『以左手手指圍成圈，再以右手手指插入左手圍成
    圈中』動作，同時揚稱『讓你們死』」部分有一罪關係，不
    另為不起訴處分，然如前所述，被告確曾揚稱「出來，出來
    一定讓你們死，不出來就是龜兒子」之事實已可認定，且該
    部分事實與「以腳踢鐵門，並比『以左手手指圍成圈，再以
    右手手指插入左手圍成圈中』動作，同時揚稱『讓你們死』
    」部分有實質上一罪之不可分關係，則依前揭最高法院見解
    ，該部分仍為起訴效力之所及，本院自得加以審理。爰審酌
    被告未能以理性、合法方式解決與鄰居間之紛爭，在社區公
    然侮辱並恐嚇，非惟對乙○○、丙○○○造成侵害，且影響
    社區之秩序與安寧，否認犯行，犯後態度不佳，近年未有犯
    罪紀錄，有臺灣高等法院被告前案紀錄表附卷可稽，素行尚
    可等一切情狀，量處如主文所示之刑，並諭知易科罰金之折
    算標準，以資懲儆。
據上論斷，應依刑事訴訟法第284 條之1 、第299 條第1 項前段
，刑法第305 條、第309 條第1 項、第55條、第41條第1 項前段
，刑法施行法第1 條之1 ，判決如主文。
本案經檢察官游淑玟到庭執行職務。
中    華    民    國    98    年    5     月    26    日
                  刑事第六庭    法  官  鄭峻明
以上正本證明與原本無異。
如不服本判決應於收受判決後10日內向本院提出上訴書狀，並應
敘述具體理由。其未敘述上訴理由者，應於上訴期間屆滿後20日
內向本院補提理由書(均須按他造當事人之人數附繕本)「切勿逕
送上級法院」。
中    華    民    國    98    年    5     月    26    日
                                書記官  吳韻芳
附錄法條
刑法第309 條第1項
公然侮辱人者，處拘役或300 元以下罰金。以強暴犯前項之罪者
，處1 年以下有期徒刑、拘役或500 元以下罰金。
刑法第305條
以加害生命、身體、自由、名譽、財產之事，恐嚇他人致生危害
於安全者，處2 年以下有期徒刑、拘役或300元以下罰金。


司法院資訊處製作；財團法人民間司法改革基金會備份。
